【裁判字號】    95,交聲,75
【裁判日期】    951130
【裁判案由】    交管條例聲異
【裁判全文】
臺灣板橋地方法院交通事件裁定          95年度交聲字第75號
原處分機關  交通部公路總局臺北區監理所板橋監理站
異  議  人
即受處分人  甲○○
上列受處分人因違反道路交通管理處罰條例事件，對於交通部公
路總局臺北區監理所板橋監理站於九十五年一月十九日所為之處
分（原處分案號：板監裁字第裁四一─Ｃ00000000號）
，聲明異議，本院裁定如下：
    主  文
原處分撤銷。
甲○○汽車駕駛人，行經有燈光號誌管制之交岔路口闖紅燈，處
罰鍰新臺幣壹仟捌佰元，並記違規點數參點。
    理  由
一、原處分意旨略以：異議人即受處分人甲○○於民國九十一年
    三月七日上午七時四十五分許，騎乘車牌號碼ＬＫＳ─八九
    六號重型機車，沿臺北縣板橋市○○路行經與國光路設有燈
    光號誌管制之交岔路口時闖紅燈右轉，經臺北縣政府警察局
    海山分局警員當場攔停填製臺北縣政府警察局北縣警交字第
    Ｃ00000000號舉發違反道路交通管理事件通知單舉
    發，嗣經原處分機關於九十五年一月十九日以板監裁字第裁
    四一－Ｃ00000000號違反道路交通管理事件裁決書
    ，依道路交通管理處罰條例第五十三條、同條例第六十三條
    第一項第三款規定，裁處異議人罰鍰新臺幣（下同）四千五
    百元，並記違規點數三點。
二、異議意旨略以：其當日係由大仁街直行國光路，並非由中正
    路闖紅燈右轉，經當場向舉發員警抗議無效後向海山分局申
    訴，有來函告知該二名員警均分別以劣績註記，竟於歷經約
    四年後接獲本件裁決書；且臺北縣政府警察局海山分局先於
    九十一年三月十五日函覆指稱其紅燈右轉，後於九十五年一
    月十一日函覆其闖紅燈，互相矛盾，舉發單位始終不知其行
    經路線，自不能證明其違規事實，爰依法聲明異議云云。
三、按行為後法律有變更者，適用行政機關最初裁處時之法律。
    但裁處前之法律有利於受處罰者，適用最有利於受處罰者之
    規定，行政罰法第五條定有明文。就行政罰而言，該行政罰
    之適法性，原則上以原處分作成時之法律狀態為判斷基準，
    而非以法院判決時之法律狀態為判斷基準（最高行政法院九
    十五年度判字第三三五號、第三三六號判決意旨參照）。道
    路交通管理處罰條例第五十三條雖於九十四年十二月二十八
    日總統華總一義字第０九四００二一二五八一號令修正公布
    ，並於九十五年六月二十三日行政院以院臺交字第０九五０
    ０八七六八五號令發布，定自九十五年七月一日施行；且違
    反道路交通管理事件統一裁罰基準及處理細則業經九十五年
    六月三十日交通部交路字第０九五００八五０三七號令、內
    政部台內警字第０九五０八七０八六四號令會銜修正發布全
    文八十一條，並自九十五年七月一日施行。惟本件違規行為
    發生於九十一年三月七日，原處分機關裁決時間為九十五年
    一月十九日，是行政機關最初裁處時修正公布之道路交通管
    理處罰條例第五十三條、第六十三條尚未施行，仍應依修正
    前道路交通管理處罰條例第五十三條、第六十三條及違反道
    路交通管理事件統一裁罰基準及處理細則規定處理。復按汽
    車駕駛人，行經有燈光號誌管制之交叉路口闖紅燈者，處新
    臺幣一千八百元以上五千四百元以下罰鍰，修正前道路交通
    管理處罰條例第五十三條定有明文；且依同條例第六十三條
    第一項第三款規定，應記違規點數三點。又所謂「汽車」，
    係指在道路上不依軌道或電力架線而以原動機行駛之車輛（
    包括機器腳踏車），同條例第九十二條第一項所授權訂立之
    道路交通安全規則第二條第一項第一款亦有明文規定。故機
    車駕駛人如有上開闖紅燈之違規情形，亦有首揭處罰規定之
    適用，合先敘明。
四、經查：
  (一)按因違反道路交通管理處罰條例之行為經警開立舉發單，該
    舉發單僅屬交通主管機關據以裁罰之依據，並非交通主管機
    關所為之終局性裁罰處分，而行為人因交通違規遭開立舉發
    單後，迄至移送交通主管機關裁罰之期間，道路交通管理處
    罰條例並未設有時效之規定，應依九十四年二月二十五日立
    法公布，並於九十五年二月二十五日施行之行政罰法第二十
    七條規定：「行政罰之裁處權，因三年期間之經過而消滅」
    、「前項期間自違反行政法上義務之行為終了時起算」；然
    同法第四十五條第一項、第二項規定：「本法施行前違反行
    政法上義務之行為應受處罰而未經裁處，於本法施行後裁處
    者，除第十五條、第十六條、第十八條第二項、第二十條及
    第二十二條規定外，均適用之。」、「前項行政罰之裁處時
    效，自本法施行之日起算。」，且揆諸本條之立法意旨得知
    ，係採不溯既往原則，是於該法施行前違反行政法上義務之
    行為應受處罰而未經裁處者，裁處權時效自該法施行之日起
    算（臺灣高等法院九十五年度交抗字第四三五號、第四七一
    號裁定意旨參照）。準此，本件係行政罰法施行前之違規行
    為，依該法第四十五條第二項規定，裁處權之三年時效，應
    自九十五年二月五日起算，是本件之裁罰尚未逾法定之三年
    時效期間。再按修正前道路交通管理事件統一裁罰標準及處
    理細則第四十四條第一項規定：「違反道路交通管理事件行
    為人，未依規定自動繳納罰鍰或未依規定到案聽候裁決，處
    罰機關應於舉發違反道路交通管理事件通知單送達後二個月
    內依基準表逕行裁決之」，係主管機關即交通部與內政部為
    補充前揭道路交通管理處罰條例漏未對處罰機關於受理違反
    道路交通管理事件裁決時效所為之補充性質行政命令，然因
    該細則第四十四條第一項並未規定處罰機關違反「二個月」
    期間之規定時有失權之效果，故解釋上該規定屬訓示之規定
    ，端在促使各處罰機關儘速處理，以免形成積案，導致無法
    達成交通管理之目的。本件原處分機關未依上開細則規定於
    舉發單送達後二個月內依基準表逕行裁罰，固有處分遲延或
    行政管理之缺失，惟裁決處分不因之違法，原處分機關所作
    成之裁決處分仍屬合法有效。
  (二)本件異議人有上揭違規事實，業據證人即舉發員警丙○○於
    本院調查時結證稱：「本件交通違規事件是我舉發，當時異
    議人是騎乘機車，我是站在國光路執行攔檢勤務，我與另一
    位同事乙○○都有看到異議人闖紅燈」、「我當時站的國光
    路路口號誌是綠燈，中正路方向是紅燈」等語綦詳（見本院
    卷第三十二頁以下）。且證人與異議人間並無利害關係，當
    無怨隙，衡情應無甘冒偽證罪刑責風險而設詞構陷異議人之
    可能；況異議人並無任何證據證明警員舉發有何違誤情事，
    而按交通警察掣單舉發違反道路交通管理處罰條例所列之違
    規事實，本質上為行政處分，係公務員基於職務上之權力，
    依法就特定之具體事件所為之具公法上效果之單方行政行為
    ，基於公務員為公法上行為具有公信力之原則，該行政行為
    當可被推定為真正，從而證人丙○○所證上情，堪信為真。
    至異議人雖向海山分局申訴舉發員警值勤不當，並經海山分
    局函覆告知前述二員警均已分別予以劣績註記在案，惟該函
    內並無撤銷該筆通知單之文字述明，違規人仍應依規定到案
    ，有九十五年一月十一日北縣警海交裁字第０九五０００一
    ０八二號函說明在案；而關於前揭函示說明二所稱「見路口
    號誌已為紅燈而未停等逕自闖越」與該分局九十一年三月十
    五日海警督字第０九一０００八０七九號函說明二所述之「
    發現台端由中正路紅燈右轉國光街」，尚非矛盾，蓋修正前
    道路交通管理處罰條例第五十三條所稱行經有燈光號誌管制
    之交岔路口「闖紅燈」之行為，乃包含「紅燈右轉」之行為
    ，是以「紅燈右轉」仍應依該法條處罰，前函說明並非僅指
    直行闖越紅燈，異議人據此稱原處分機關前後說法矛盾，洵
    屬誤會。是以異議人於上述時、地，駕駛上開機車行經設有
    燈號管制之路口闖紅燈右轉之事實，堪予認定。
五、綜上所述，原處分機關審酌違規相關情節，依首揭規定，裁
    處異議人罰鍰，固非無見，然異議人業於九十一年三月二十
    二日應到案日前之九十一年三月七日向舉發機關提出申訴，
    有臺北縣政府警察局海山分局九十一年三月十五日海警督字
    第０九一０００八０七九號函在卷可稽，尚難認受處分人有
    逾越應到案期限，依違反道路交通管理事件統一裁罰基準表
    之規定，駕駛人駕駛機器腳踏車，行經有燈光號誌管制之交
    岔路口闖紅燈者，期限內繳納或到案聽候裁決者，處一千八
    百元罰鍰。則原處分機關裁處罰鍰四千五百元顯與法不合，
    自難認為允當。從而，受處分人前開異議雖無理由，然上開
    裁決既有違誤，自應由本院將原處分撤銷，另行依法裁處如
    主文第二項所示，以資適法。
六、據上論斷，應依道路交通案件處理辦法第二十條前段，裁定
    如主文。
中  華  民  國    九十五    年   十一   月    三十    日
                        交通法庭  法  官  張筱琪
以上正本證明與原本無異
如不服本裁定，應於送達後五日內，向本院提出抗告狀。
                                  書記官  廖舜宜
中  華  民  國    九十五    年   十一   月    三十    日


司法院資訊處製作；財團法人民間司法改革基金會備份。
